【裁判字號】    95,簡,8
【裁判日期】    951030
【裁判案由】    清償借款
【裁判全文】
福建連江地方法院民事簡易判決             95年度簡字第8號
原      告  乙○○
訴訟代理人  陳瓊嬌
被      告  甲○○
上列當事人間請求清償借款事件，本院於中華民國95年10月20日
言詞辯論終結，判決如下：
    主      文
被告應給付原告新臺幣參拾貳萬參仟壹佰壹拾捌元及其中貳拾伍
萬捌仟肆佰玖拾伍元自民國九十五年六月三日起至清償日止，按
週年利率百分之五計算之利息。
原告其餘之訴駁回。
訴訟費用由被告負擔十分之九，餘由原告負擔。
本判決原告勝訴部份得假執行。但被告以新臺幣參拾貳萬參仟壹
佰壹拾捌元為原告預供擔保，得免為假執行。
    事實及理由
一、按訴狀送達後，原告不得將原訴變更或追加他訴，但擴張或
    減縮應受判決事項之聲明者，不在此限，民事訴訟法第 255
    條第1項第3款定有明文。查本件原告於支付命令聲請狀原聲
    明請求被告應給付原告新臺幣（下同）323,250 元及自支付
    命令送達翌日起至清償日止，按週年利率 5％計算之利息；
    嗣於民國95年8月1日之起訴狀內，將訴之聲明變更為請求被
    告應給付原告258,600元及自 86年4月3日起至清償日止，按
    週年利率 5％計算之利息；然又於言詞辯論期日變更主張為
    支付命令聲請狀所載之聲明，經查原告所為前開訴之變更，
    核屬減縮及擴張應受判決事項之聲明，參諸前揭規定，應予
    准許，合先敘明。
二、原告主張：被告於86年4月3日與原告訂立工程契約書，約定
    由被告承攬興建福建省連江縣南竿鄉馬祖村 31之1號1至3樓
    之房屋1棟，工程價款按完工之實際坪數，以每坪6萬元計算
    。然該新建工程完工後，經雙方核算後1樓之面積為48.91平
    方公尺、2樓為53.66平方公尺、3樓為54.13平方公尺，合計
    為 156.7平方公尺，惟雙方對於坪數之換算並無特約，且被
    告亦未據實告知1平方公尺實為0.3025坪，竟逕以1平方公尺
    為0.33坪換算，因此虛報坪數合計4.31坪，使原告受有258,
    600元之損害及5年間按週年利率 5％計算之利息，合計損失
    323,250 元，及其法定遲延利息，爰依民法不當得利之法律
    關係，請求被告返還受領之利益等語。並聲明：被告應給付
    原告323,250 元及自支付命令送達之翌日起至清償日止，按
    週年利率5％計算之利息。
三、被告則以：當時地方的習慣是以1平方公尺為 0.33坪來換算
    ，伊事前雖未告知原告1平方公尺等於 0.3025坪，但雙方在
    結算時，以0.33來換算，原告當場並未提出異議，經過多年
    後才提出爭執並無理由等語，資為抗辯。並聲明：請求駁回
    原告之訴。
四、查兩造於86年4月3日訂立工程契約書，約定由被告承攬興建
    福建省連江縣南竿鄉馬祖村31之1號1至3樓之房屋1棟，工程
    價款按完工之實際坪數，以每坪6萬元計算，嗣被告於 86年
    底完工，經兩造核算實際施作面積後，1樓之面積為48.91平
    方公尺、2樓為53.66平方公尺、3樓為54.13平方公尺，合計
    為156.7平方公尺，經以每平方公尺為 0.33坪換算坪數後為
    51.71坪，且原告已於 87年年初依約付清尾款等情，為兩造
    所不爭執，並有工程契約書、工程概要及計算表在卷可稽（
    見本院95年度促字第86號卷第5頁至第8頁），足堪信為真實
    。
五、按解釋意思表示，應探求當事人之真意，不得拘泥於所用之
    辭句，民法第98條定有明文；又解釋契約，固須探求當事人
    立約時之真意，不能拘泥於契約之文字，但契約文字業已表
    示當事人之真意，無須別事探求者，即不得反捨契約文字而
    更為曲解，最高法院17年上字第1118號判例意旨可資參照。
    查本件工程契約書第 6條既已約定「大樓新建工程每坪陸萬
    元正。總計新臺幣參佰萬元。」，並另外附記「大樓新建工
    程已蓋好實際坪數來算，採多退少補方式。」，堪認兩造於
    簽約當時係以每坪 6萬元為計算總價款之方式，又兩造並未
    就平方公尺換算為坪數有特別之約定，此亦為被告所不爭執
    ，是關於平方公尺換算為坪數時，自仍應依一般公認之度量
    衡換算公式為計算，始符合當事人之真意。另被告雖主張以
    每平方公尺換算為0.33坪，係依地方之習慣，且與原告結算
    時，原告當場並未提出異議，原告多年後才提出爭執並無理
    由云云，然查被告本身為從事土木工程承包之專業人員，對
    於坪數之換算公式應相當熟悉，反之原告並非從事工程相關
    之人員，尚難要求其對於換算公式及地方習慣有所知悉，是
    以被告如欲與原告另以其他換算方式計算時，自應善盡充分
    告知之義務，使原告得以知悉有此特約之計算方式，尚難委
    以地方之習慣及事後並未爭執即認為原告已瞭解換算之方式
    ，是以被告之前揭抗辯並無理由，不足採信。
六、查本件新建工程之面積經兩造核算後，1樓之面積為48.91平
    方公尺、2樓為53.66平方公尺、3樓為54.13平方公尺，合計
    為156.7平方公尺，經每平方公尺以0.33坪換算後為51.71坪
    （計算式： 156.7X0.33＝51.71），然經本院依職權於教育
    部全球資訊網（http://140.111.1.22/clc/dict/htm/fulu/
    du2.htm ）及其他網站上搜尋常用度量衡單位之換算結果，
    每平方公尺均為0.3025坪，有地積（面積）單位換算表在卷
    可稽（參本院 95年度簡字第8號卷附第14頁及第15頁），是
    本件新建工程每平方公尺以0.3025坪換算後實為47.40175坪
    （計算式：156.7X0.3025＝47.40175），與被告換算之結果
    有4.30825坪之差距（計算式： 51.71－47.40175＝4.30825
    ），是原告請求被告返還因此所受之利益 258,495元（計算
    式：4.30825X 60,000＝258,495）及5年間按週年利率5％計
    算之利息64,623元（計算式： 258,495X5％X5＝64,623，小
    數點以下捨棄），合計為323,118元（計算式：258,495＋64
    ,623 ＝323,118）有理由，應予准許。
七、又按「利息不得滾入原本，再生利息。但當事人以書面約定
    ，利息遲付逾一年後，經催告而不償還時，債權人得將遲付
    之利息，滾入原本者，依其規定。」，民法第 207條定有明
    文。然本件當事人並如前揭條文但書之約定，且原告既已請
    求被告所受利益 5年間之利息，是以本件原告另請求被告給
    付 5年間利息總額，自支付命令送達之翌日起至清償日止，
    按週年利率 5％計算之利息，係將利息滾入原本再生利息，
    與前揭條文之規定不符，不應准許。
八、縱上所述，原告基於不當得利之法律關係，請求被告返還32
    3,118元及其中258,495元自支付命令送達之翌日（即 95年6
    月3日）起至清償日止，按週年利率5％計算之利息，為有理
    由，應予准許，惟原告逾前揭範圍之請求，即失所據，應予
    駁回。
九、本件判決所命被告給付之金額未逾50萬元，爰依民事訴訟法
    第 389條第1項第5款之規定，職權宣告假執行，並依同法第
    392條第2項規定，職權宣告如被告預供如主文所示之擔保後
    ，得免為假執行。
十、本件事證已臻明確，兩造其餘之攻擊防禦，核與本判決之結
    果不生影響，爰不另為論述，附此敘明。
十一、訴訟費用負擔之依據：民事訴訟法第79條。
中    華    民    國    95    年    10    月    30    日
                  民事庭法  官  羅國鴻
以上正本係照原本作成
如對本判決上訴，須於判決送達後20日內向本院提出上訴狀
中    華    民    國    95    年    10    月    30    日
                        書記官  黃家宏


司法院資訊處製作；財團法人民間司法改革基金會備份。
